臺灣板橋地方法院刑事判決　　　　　　　 96年度訴字第762號
公　訴　人　臺灣板橋地方法院檢察署檢察官
被　　　告　甲○○
　　　　　　　　　　　押)
選任辯護人　蔡銘書律師
上列被告因強盜案件，經檢察官提起公訴（96年度偵字第3588號
），本院判決如下：
    主  文
甲○○意圖為自己不法之所有，攜帶兇器，以強暴、脅迫至使不
能抗拒，而使他人交付其物，處有期徒刑柒年貳月。
扣案菜刀壹把、口罩壹只、藍色手提袋壹個，均沒收之。
    事  實
一、甲○○因需錢孔急，竟意圖為自己不法之所有，計劃至郵局
    強盜財物，先於民國九十六年一月二十六日晚上，戴安全帽
    、口罩，並背著藍色手提袋，手持其所有客觀上具有危險性
    、足供兇器使用之菜刀一把，再騎乘於九十五年十二月三十
    日向不知情友人郭仲逸所借得之車牌號碼BEE-839 號機車，
    欲前往臺灣郵政股份有限公司所屬位於臺北縣新莊市○○路
    ○段一六○號之新莊昌盛郵局強盜，而於同日晚上九時三十
    九分許，行經臺北縣新莊市○○街二七號騎樓時，在該處停
    車換下原先所穿之黃色外套，並將上開菜刀放入上開藍色手
    提袋內，再置於上開機車腳踏板，隨即騎乘上開機車前往新
    莊昌盛郵局，而於同日晚上九時四十八分許進入該郵局，見
    丙○○正在該郵局二號櫃台寄交郵件，即將上開藍色手提袋
    丟入郵務櫃台內，以左手勒住丙○○，右手持上開菜刀架在
    丙○○脖子上，喝令行員乙○○迅速將現金裝入手提袋內，
    而以此等強暴丙○○、脅迫乙○○之方式，至使丙○○、在
    場為保護顧客生命安全之行員乙○○等人不能抗拒，乙○○
    因而依甲○○之指示將郵局財物裝入上開藍色手提袋內，甲○○再挾持丙○○至隔壁三號櫃台，以相同方式強暴丙○○
    、脅迫另名不詳姓名行員，至使丙○○、該名不詳姓名行員
    不能抗拒，而將現金裝填入袋，強盜取得該郵局所有共計新
    臺幣（下同）一萬五千二百零九元現金後，背著上開裝有現
    金之藍色手提袋，並強押丙○○至該郵局門口，才將丙○○
    釋放，旋騎乘上開機車逃離現場。嗣警方接獲報案後，調閱
    前揭郵局附近之監視錄影帶畫面，發現攝得甲○○於上開臺
    北縣新莊市○○街二七號騎樓換裝等影像，始為警於九十六
    年一月三十日凌晨一時三十分許，在台北縣新莊市○○街三
    八號三樓甲○○住處查獲，並扣得甲○○所有供犯罪所用之
    上開菜刀一把、強盜時所穿著之藍色牛仔褲一條、咖啡色鞋
    子一雙、口罩一只、替換下來之黃色外套一件，甲○○再帶
    同員警至臺北縣泰山鄉○○路大科幹九九號電線桿對面之草
    叢，起出其所有供其強盜時裝所得現金之上開藍色手提袋一
    個。
二、案經臺北縣政府警察局新莊分局移送臺灣板橋地方法院檢察
    署檢察官偵查起訴。
    理  由
壹、證據能力有無之判斷：
一、按被告以外之人（包括證人、鑑定人、告訴人、被害人及共
    同被告等）於審判外之陳述雖不符刑事訴訟法第一百五十九
    條之一至之四等四條之規定，而經當事人於審判程序同意作
    為證據，法院審酌該言詞陳述或書面陳述作成時之情況，認
    為適當者，亦得為證據；當事人、代理人或辯護人於法院調
    查證據時，知有刑事訴訟法第一百五十九條第一項不得為證
    據之情形，而未於言詞辯論終結前聲明異議者，視為有前項
    之同意，同法第一百五十九條之五定有明文。立法意旨在於
    傳聞證據未經當事人之反對詰問予以核實，原則上先予排除
    。惟若當事人已放棄反對詰問權，於審判程序中表明同意該
    等傳聞證據可作為證據；或於言詞辯論終結前未聲明異議，
    基於尊重當事人對傳聞證據之處分權，及證據資料愈豐富，
    愈有助於真實發見之理念，且強化言詞辯論主義，使訴訟程
    序得以順暢進行，上開傳聞證據亦均具有證據能力。本件證
    人即被害人丙○○、證人即新莊昌盛郵局行員乙○○曾於警
    詢中為陳述，其性質雖屬傳聞證據，惟其等未再於法院審理
    中為陳述，且查無符合同法第一百五十九條之一至之四等前
    四條之情形，其等所為之上開警詢筆錄內容，於本院審理時
    予以提示並告以要旨，且各經檢察官、辯護人及被告等人表
    示意見。當事人或辯護人已知上述筆錄乃傳聞證據，且均未
    於言詞辯論終結前對該等筆錄內容異議，依上開規定，是證
    人丙○○、乙○○於警詢中之證言應具有證據能力。
二、次按被告以外之人於偵查中向檢察官所為陳述，除顯有不可
    信之情況者外，得為證據，同法第一百五十九條之一第二項
    定有明文。偵查中對被告以外之人（包括證人、鑑定人、告
    訴人、被害人及共同被告等）所為之偵查筆錄，或被告以外
    之人向檢察官所提之書面陳述，性質上均屬傳聞證據。惟現
    階段刑事訴訟法規定檢察官代表國家偵查犯罪、實施公訴，
    依法其有訊問被告、證人及鑑定人之權，證人、鑑定人且須
    具結，而實務運作時，檢察官偵查中向被告以外之人所取得
    之陳述，原則上均能遵守法律規定，不致違法取供，其可信
    度極高，職是，被告以外之人前於偵查中已具結而為證述，
    除反對該項供述得具有證據能力之一方，已釋明「顯有不可
    信之情況」之理由外，不宜以該證人未能於審判中接受他造
    之反對詰問為由，即遽指該證人於偵查中之陳述不具證據能
    力。是證人乙○○、丙○○、證人即上開車牌號碼BEE-839
    號機車所有人郭仲逸於檢察官偵查時具結所為之證述，被告
    未曾提及檢察官在偵查時，有任何不法取供之情形，是客觀
    上並無顯不可信之情況，且被告於本院表示無庸傳訊證人丙○○、乙○○、郭仲逸進行詰問，前揭證人於偵查中之證言
    自具有證據能力。
三、又按被告以外之人於審判外之言詞或書面陳述，除法律有規
    定者外，不得作為證據，刑事訴訟法第一百五十九條第一項
    固定有明文。惟被告以外之人於審判外之陳述，雖不符前四
    條之規定，而經當事人於審判程序同意作為證據，法院審酌
    該言詞陳述或書面陳述作成時之情況，認為適當者，亦得為
    證據。當事人、代理人或辯護人於法院調查證據時，知有第
    一百五十九條第一項不得為證據之情形，而未於言詞辯論終
    結前聲明異議者，視為有前項之同意，亦經刑事訴訟法第一
    百五十九條之五亦規定甚明。查本件臺北縣政府警察局新莊
    分局搜索扣押筆錄、扣押物品目錄表（見偵查卷第三一頁至
    第三四頁），雖均為被告以外之人於審判外之陳述，屬於傳
    聞證據，惟因被告於審判程序並未爭執其證據能力，本院復
    審酌上開文書之形式及取得之過程並無瑕疵、與待證事實具
    有關連性等情況，認為適當，應認依刑事訴訟法第一百五十
    九條之五第二項之規定，得為證據，而有證據能力。
四、再按傳聞法則乃對於被告以外之人於審判外之言詞或書面陳
    述，亦即針對被告以外之人於審判外以言詞或書面所為之供
    述證據而為之規範。新莊昌盛郵局、臺北縣新莊市○○街二
    七號路口及臺北縣新莊市○○路與幸福路口之監視錄影翻拍
    照片共二十四幀，其性質固有供述證據與非供述證據之爭論
    ，然審酌照片係傳達照相當時現場情況，而透過照片傳達的
    情形與現場真實情形，在內容上的一致性，是透過機械的正
    確性來加以保障，換言之，照片並不存在人對現實情形的知
    覺、記憶所經常發生的表現錯誤，是認照片之性質係非供述
    證據，則無傳聞法則之適用，此外別無證據證明上開照片有
    經偽造變造之情形，是應有證據能力。
貳、實體方面：
一、上開事實業據被告甲○○於警詢及偵審中坦承不諱，核與證
    人丙○○、乙○○分別於警詢及偵查中所述遭強盜之情節相
    符，而上開車牌號碼BEE-839 號之機車係郭仲逸所有借予被
    告之情，亦經證人郭仲逸於偵查中證述明確（見偵查卷第一
    三三頁），且有臺北縣政府警察局新莊分局搜索扣押筆錄、
    扣案物品目錄表各一件及新莊昌盛郵局、臺北縣新莊市○○
    街二七號路口暨臺北縣新莊市○○路與幸福路口之監視錄影
    翻拍照片共二十四幀附卷可稽，此外復有上開菜刀一把、口
    罩一只、藍色手提袋一個扣案可資佐證，足徵被告上開自白
    核與事實相符，應堪採信。是本件事證明確，被告犯行洵堪
    認定。
二、按刑法第三百二十一條第一項第三款之攜帶兇器竊盜罪，係
    以行為人攜帶兇器竊盜為其加重條件，此所謂兇器，其種類
    並無限制，凡客觀上足對人之生命、身體、安全構成威脅，
    具有危險性之兇器均屬之（最高法院七十九年台上字第五二
    五三號判例參照）。查菜刀甚為堅硬、銳利，足以傷害人之
    身體，客觀上具有殺傷力，自屬刑法第三百二十一條第一項
    第三款之攜帶兇器竊盜罪所指之「兇器」無疑，是被告持上
    開菜刀，對丙○○施強暴行為、對乙○○、該郵局不詳姓名
    行員施脅迫行為而為強盜犯行，核其所為，係犯刑法第三百
    三十條第一項之加重強盜罪。被告同時對被害人丙○○與對
    該財物同具重疊之管領支配關係之銀行行員乙○○及其他在
    場郵局行員以上開強暴、脅迫方式至使不能抗拒，由第二至
    三號櫃檯強盜取得新莊昌盛郵局所有共一萬五千二百零九元
    ，其受強暴、脅迫而被強劫財物之有事實上支配力之職員人
    數多人，侵害之法益不僅一個，應依刑法第五十五條想像競
    合犯之規定，從一重處斷。爰審酌被告正值青年，竟不思循
    正當途徑獲致財物，反持菜刀強盜郵局財物，嚴重危害社會
    治安，並造成被害人丙○○身心受創，情節非輕，惟念其犯
    後坦承犯行，態度良好，且無犯罪前科，有臺灣高等法院被
    告前案紀錄表一件附卷可稽，素行尚佳等一切情狀，量處如
    主文所示之刑。扣案菜刀一把、口罩一只、藍色手提袋一個
    ，均為被告所有供犯罪所用之物，已據被告於本院審理時陳
    明在卷（見本院卷第八十頁），均依刑法第三十八條第一項
    第二款之規定宣告沒收。至公訴意旨固認扣案之藍色牛仔褲
    一條、咖啡色鞋子一雙、黃色外套一件為被告所有供強盜所
    用之物，爰請本院併予宣告沒收一節，惟查，此等物品均係
    日常生活必需品，並無證據證明此為被告為強盜所添置或特
    別穿至現場，且該等物品復均非違禁物，均不予宣告沒收。
    又上開被告所有供犯罪所用之安全帽，並未扣案，且業已因
    該安全帽之護目鏡損壞而遭被告丟棄一節，亦據被告於警詢
    時陳明在卷（見偵查卷第十一頁），顯已滅失，且該安全帽
    並非違禁物，亦不予宣告沒收。
據上論斷，應依刑事訴訟法第二百九十九條第一項前段，刑法第
三百三十條第一項、第五十五條、第三十八條第一項第二款，判
決如主文。
本案經檢察官張誌洋到庭執行職務。
中　　華　　民　　國　　96　　年　　5 　　月　　31　　日
                  刑事第五庭    審判長法　官  陳坤地
                                      法  官  許映鈞
                                      法  官  李麗珠
上列正本證明與原本無異。
如不服本判決，應於送達後十日內向本院提出上訴狀
                                      書記官  林政良
中　　華　　民　　國　　96　　年　　5 　　月　　31　　日
附錄本案論罪科刑法條全文：
刑法第330條
犯強盜罪而有第 321 條第 1 項各款情形之一者，處 7 年以上有
期徒刑。
前項之未遂犯罰之。
